【裁判字號】    92,訴,277
【裁判日期】    921219
【裁判案由】    損害賠償
【裁判全文】
臺灣臺中地方法院民事判決  九十二年訴字第二七七號
    原      告    丙○○
    訴訟代理人    乙○○律師
    複  代理人    林士傑律師
    被      告    甲  ○
    訴訟代理人    黃錫卿律師
                  宋永祥律師
    複  代理人    何立斌律師
                  陳芝荃律師
右當事人間請求損害賠償事件，本院於民國九十二年十二月五日言詞辯論終結，判決
如左：
    主      文
被告應給付原告新台幣壹佰伍拾玖萬伍仟貳佰伍拾壹元，及自民國九十二年一月二十
三日起至清償日止，按年息百分之五計算之利息。
原告其餘之訴駁回。
訴訟費用由被告負擔十分之六；餘由原告負擔。
本判決原告勝訴部分，於原告以新台幣伍拾萬貳仟元供擔保後，得假執行。但被告
如以新台幣壹佰伍拾玖萬伍仟貳佰伍拾壹元為原告預供擔保，得免為假執行。
原告其餘假執行之聲請駁回。
    事      實
甲、原告方面：
一、聲明：求為判決被告應給付原告新台幣（下同）二百九十二萬零六百三十一元，
    及自起訴狀繕本送達翌日起至清償日止按年息百分之五計算之利息。並陳明願供
    擔保以代釋明，請求宣告假執行。
二、陳述：
（一）被告甲○於民國九十一年十月二十一日駕駛車牌號碼ＯＴ─四○三○號自用小
      貨車（下稱系爭自小貨車），沿臺中縣神岡鄉○○路由南向北往豐原方向行駛
      ，行經臺中縣神岡鄉○○路及民權路路口前一百公尺處高架橋上，因系爭自小
      貨車發生故障，被告即任意自快車道向右變換至慢車道斜停，適原告騎車牌號
      碼ＪＸＢ─四五九號重型機車（下稱系爭機車）行經該地，因被告臨時煞停致
      煞車不及而自後撞擊被告之系爭自小貨車後人車倒地，並造成原告受有外傷性
      雙側顱內出血之傷害。
（二）原告因本件車禍受傷，經送醫治療，迄今仍因系爭車禍事故所受傷害而有左側
      肢體顯著機能障礙、語言及記憶障礙等症狀，且無法自行料理日常生活。本件
      原告因被告駕駛上之過失肇致本件車禍，並受有上開傷害，爰依侵權行為法律
      關係，請求被告負損害賠償責任。茲計算原告所受損害如左：
    (1)醫療費用部分：原告因本件車禍事故發生後迄今，分別至行政院衛生署豐原醫
      院（下稱豐原醫院）及沙鹿童綜合醫院（下稱童綜合醫院）住院及門診治療，
      支出醫療及住院費用共計為一萬七千七百二十一元。
    (2)增加生活上之支出：原告自豐原醫院轉送童綜合醫院支出救護車費用一千元；
      又原告因本件車禍事故所受傷害，須購買醫療及生活用品費用共計四千零四十
      四元。原告因本件車禍事故而須增加生活上之支出合計五千零四十四元。
    (3)看護費用：原告因本件車禍事故受傷自九十一年十一月五日至九十二年一月二
      十九日止住院及治療期間，僱用本國籍看護，以每日二千二百元計算八十五天
      之看護費用為十八萬七千元；另原告上開傷害已造成其無法自理日常生活而須
      二十四小時專人看護，而原告為二十六年十二月十日出生，於九十二年一月十
      九日起僱用外籍看護時為六十五歲二月，依九十年度臺灣省簡易生命表所示，
      原告尚有平均餘命十四點二四年，又僱用外籍看護費用為每月二萬零七百二十
      二元，自九十二年一月三十日起，以十四年計算此部分之看護費用為二百六十
      九萬零八百三十六元，合計原告得請求看護費用為二百八十七萬七千八百三十
      六元。
    (4)慰撫金部分：原告因本件車禍受有上開傷害，造成行動不便，且肢體顯著機能
      障礙、語言及記憶障礙等症狀，精神自感痛苦，爰請求精神慰撫金一百萬元。
    (5)本件原告因被告過失行為所造成上開損害合計為三百九十萬零六百零一元，扣
      除原告已請領之汽車強制責任險理賠金九十七萬九千九百七十元，尚得請求被
      告賠償二百九十二萬零六百三十一元。
（三）為此，爰依侵權行為之法律關係提起本件訴訟，請求判決命被告給付如聲明所
      示之金額及法定利息。
（四）本件原告確有戴安全帽，係因與被告所駕駛之系爭自小貨車發生車禍時脫落，
      又原告之血液酒測結果有每毫升零點一八八毫克之酒精濃度，惟仍未達交通安
      全規則所規定每毫升零點二三毫克之標準，尚不得以此即謂原告有飲酒致無法
      安全駕駛，且本件車禍實因被告任意變換車道及停車所致，任何人於此情形下
      均無法避免發生車禍，自不得以此認原告有過失。
（五）證人黃朝發雖證稱車禍發生當日其於事故發生地前方五十公尺之對向車道見被
      告所駕駛之系爭自小貨車並無變換車道且為原告自後追撞被告，惟事故發生當
      天為十月二十一日，日照時間應較短，且當時為下午五點多，適逢下班時間，
      車流量應較大，以證人距離車禍現場五十公尺以外之情形，自無可能一直注意
      對向車道之車輛行駛狀況，且依常情應係發生車禍事故發出聲響時，方會引起
      他人之注意，亦無可能持續注視對向車道之兩造車輛行駛狀況至發生本件車禍
      ，且被告於員警製作道路交通事故處理登記簿時自承係因感覺系爭自小貨車有
      異狀而準備將車靠邊停放，快至路邊時，忽然聽到後面有碰撞聲等語，證人所
      述顯與被告於員警訊問時所稱不符，證人既離車禍現場五十公尺之遠，自應以
      被告於員警訊問時所述較為可採，且處理事故現場之員警林國樑於臺中縣車輛
      行車事故鑑定委員會（下稱車禍鑑定委員會）鑑定時亦到場陳稱至現場時，被
      告之系爭自小貨車無法發動，其有幫忙推系爭自小貨車至橋下等語，況依事故
      現場照片所示，被告之系爭自小貨車係斜停，顯見被告確有變換車道之情形，
      證人所述並無足採。
三、證據：提出醫療費用收據九份、醫療用品收據四份、特別看護費用收據、外籍看
    護基本資料、交通事故現場圖、診斷證明書、救護車費用收據、存摺影本各一份
    為證。並請求訊問證人林國樑。
乙、被告方面：
一、聲明：求為判決駁回原告之訴及假執行之聲請。並陳明如受不利判決，願供擔保
    請准宣告免為假執行。
二、陳述：
（一）本件被告於車禍發生當時，係嗣綠燈號誌亮起後，沿豐洲路外側慢車道直行上
      高架陸橋，並無變換車道，係原告酒後騎系爭機車，超速且未煞車而自後方追
      撞被告所駕駛之系爭自小貨車左後方，並造成被告之系爭自小貨車左後車尾受
      損及車身向右斜停止，是本件車禍事故應係原告之過失所致，被告並無任何過
      失。且觀之原告自承其於九十一年五月八日起即僱人看護，顯見原告之身體及
      精神狀況均不適於駕駛車輛，然原告仍於九十一年十月二十一日駕系爭機車行
      駛於公路，並發生本件車禍事故，亦足認本件車禍純係原告違規駕駛之過失所
      致，被告就本件車禍事故並無過失，自無須負損害賠償責任。
（二）證人即現場處理員警林國樑雖於車禍鑑定委員會調查時陳稱系爭自小貨車於事
      故發生後無法發動，惟此並不足證明系爭自小貨車於車貨發生前即無法發動，
      且系爭自小貨車應係因原告之追撞始造成事後無法發動，況如證人林國樑所述
      「車輛有故障」即指「熄火」，則被告於上坡時既已發覺車輛故障「熄火」，
      即無於變換車道之際再熄火之理，且目擊證人黃朝發亦證稱被告所駕駛之系爭
      自小貨車橋當時係行駛於慢車道上，並無斜駛，而原告駕系爭機車自後方追撞
      而發生車禍等語，而依現場照片所示被告之系爭自小貨車係停放於白線靠外之
      慢車道上，足證本件確係原告駕系爭機車過失自後方追撞被告之系爭自小貨車
      ，被告就車禍之發生並無過失，證人林國樑所證不實，且車禍鑑定委員會及臺
      灣省行車事故覆議鑑定委員會（下稱覆議委員會）之推論並不足採。
（三）又警方所製作之道路交通事故處理紀錄簿（下稱事故處理紀錄簿）之肇事經過
      欄雖記載被告自述當時因為感到車輛有異狀，就準備將車輛靠邊等語，惟被告
      簽名時該欄係空白，該肇事經過欄應係處理員警事後自行杜撰填載，是該事故
      處理紀錄簿所為之記載，並無足採。車禍鑑定委員會及覆議委員會依上開不實
      記載之事故處理紀錄簿所為鑑定結果，亦屬無據。
（四）縱認被告就本件車禍事故之發生與有過失，惟本件原告現得自行行走，且依其
      住院之護理紀錄所示，原告仍得與護理人員應答，顯見原告所稱無法自行料理
      日常生活而須他人二十四小時看護等情，並不實在，其請求看護費用顯係過高
      ；又本件應係原告酒後駕車未注意車前狀況自後追撞被告所致，且原告騎系爭
      機車並未戴安全帽，其請求慰撫金一百萬元亦屬過高。另如認被告應就本件車
      禍事故負過失責任，惟原告就車禍之發生亦有過失，應為過失相抵，且原告已
      領得強制汽車責任保險給付九十七萬九千九百七十元，亦應扣除。
三、證據：提出現場照片六張，臺中縣警察局道路交通事故調查報告表、現場圖、酒
    精檢測報告、覆議鑑定委員會函、各一份為證。並聲請訊問證人黃朝發。
丙、本院依職權調取車禍鑑定委員會鑑定意見書、臺中縣警察局豐原分局車禍調查報
    告、筆錄、事故處理紀錄簿、及兩造所得及財產歸戶資料，並向童綜合醫院函查
    原告醫療費用總額及病歷資料。
    理      由
一、按訴狀送達後，原告不得將原訴變更或追加他訴。但擴張或減縮應受判決事項之
    聲明者，不在此限。民事訴訟法第二百五十五條第一項第三款定有明文。本件原
    告起訴狀請求被告給付三百八十九萬二千二百十六元，嗣於本院審理中減縮聲明
    為請求二百九十二萬零六百三十一元。揭諸上開法律規定，應予准許，合先敘明
    。
二、本件原告起訴主張：被告於九十一年十月二十一日駕駛系爭自小貨車，沿臺中縣
    神岡鄉○○路由南向北往豐原方向行駛，行經臺中縣神岡鄉○○路及民權路路口
    前一百公尺處高架橋上，因系爭自小貨車發生故障，被告即任意自快車道向右變
    換至慢車道斜停，原告騎系爭機車行經該地，因被告臨時煞停致煞車不及而自後
    撞擊被告之系爭自小貨車後人車倒地，造成原告受有外傷性雙側顱內出血之傷害
    ，經送醫治療後，仍有左側肢體顯著機能障礙、語言及記憶障礙等症狀，且無法
    自行料理日常生活，原告因被告駕駛上之過失肇致本件車禍，並受有上開傷害，
    爰依侵權行為之法律關係，請求判決命被告給付如聲明所示損害賠償等語。被告
    則以；當天被告係駕駛系爭自小貨車於慢車道行駛，並無變換車道情形，本件車
    禍事故，應係原告酒後駕車，且未注意車前狀況而自後方追撞被告所致，被告就
    車禍之發生並無過失等語，以為抗辯。
三、按前車如須減速暫停，駕駛人應預先顯示燈光或手勢告知後車；次按汽車在雙向
    二車道行駛時，在快慢車道間變換車道時，應讓直行車先行，並注意安全距離；
    復按汽車於橋樑處，不得臨時停車；且按禁止臨時停車處所不得停車。道路交通
    安全規則第九十四條第二項、第九十七條第五款、第一百十一條第一項第一款及
    第一百十二條第一款分別定有明文。原告主張被告違規變換車道，肇致本件車禍
    事故之發生，並造成原告受有上開傷害等事實，業據原告提出醫療費用收據九份
    、交通事故現場圖、診斷證明書各一份為證，並有事故處理紀錄簿、道路交通事
    故調查表及肇事現場圖附卷可稽。被告則辯稱其並無變換車道，係原告酒後駕車
    自後方追撞肇致本件車禍事故，被告並無過失等語。經查：
（一）被告於九十一年十月二十八日警訊時固稱車禍發生當天其係行駛於白線靠外之
      慢車道，剛上坡不久即遭原告所駕之系爭機車自後追撞，車頭係因遭追撞而偏
      離向右斜停等語（見本院卷第二五頁背面）。惟經本院調取車禍發生當日員警
      所製作之事故登記簿所示，被告於車禍發生當天經員警訊問時，自承當時其因
      系爭自小貨車有異狀，準備將系爭自小貨車靠邊，隨即發生本件車禍事故等語
      （見本院卷第一八○頁），有事故處理登記簿在卷足憑，核與現場圖及現場照
      片所示被告之系爭自小客車係車頭向右斜停之情形相符；復觀之現場圖及現場
      照片所示，被告之系爭自小貨車車身約呈三十度之方式斜停，且原告之系爭機
      車為前輪之擋泥板處有輕微凹陷，被告之系爭自小貨車左後方向燈部分為凹陷
      及車斗部分有輕微刮擦痕，車禍現場地面並無明顯之煞車痕跡或刮地痕跡，被
      告亦自承於聽到撞擊聲後即行停車等語，果被告僅係行駛於慢車道而遭追撞，
      系爭自小貨車之重量顯較系爭機車為重，且原告之系爭機車撞擊後即當場倒地
      之情形以觀，足徵原告之系爭機車行進之撞擊力道並不足以推動系爭自小貨車
      ，衡情亦無可能自後將系爭自小貨車推離行進角度達約三十度，原告之系爭機
      車應係向左閃避不及而自後追撞系爭自小貨車，亦徵係被告所駕駛之系爭自小
      貨車剛由他車道進入肇事車道而尚未打直車身甚明，足徵被告當時確有變換車
      道準備將系爭自小貨車向路邊停靠之情形；且查，本件車禍事故發生地點為高
      架道路，揭諸上開法律規定，亦不得為臨時停車，縱系爭自小貨車雖因發生異
      狀不得已須靠邊停車，但被告仍應預先顯示燈光或手勢告知後車，且應讓直行
      車先行。惟本件被告並無顯示故障燈光，且未注意讓直行車先行而逕行變換車
      道肇致本件車禍事故發生，並造成原告受有上開傷害，其就本件車禍事故之發
      生自有過失。且車禍鑑定委員會及覆議委員會亦同此認定，有鑑定意見書及覆
      議鑑定委員會函在卷足參。是被告所辯係因原告追撞始偏離車身，被告並無變
      換車道行駛等情，並無足採。原告主張被告就本件車禍事故發生有過失等語，
      即屬有據。
（二）證人黃朝發固證稱被告並無變換車道，係原告自後方追撞被告等語（見本院卷
      九十二年十一月十三日準備程序筆錄）。惟查，系爭自小貨車係變換車道尚未
      打直車身時遭原告自後方追撞，致車身以車頭向右方式斜停，已如前述，證人
      所述即與現場圖及現場照片所示之情形不符，且證人證稱車禍發生當天其係騎
      機車在對向車道下坡行駛，見被告與原告之車輛在肇事車道上坡行駛，之後即
      見被告與原告發生車禍，就車禍現場之橋下有無紅綠燈並不清楚等語（見同前
      準備程序筆錄）。是證人就其行駛之車禍現場橋下須通過之十字路口有無紅綠
      燈並未注意，反持續注視對向車道尚未發生事故之兩造車輛行進方式並至車禍
      發生，有違常情，且證人上開所證與被告於事故發生當時自承係準備靠邊停車
      等語不符，證人上開所證並無足採。
（三）按文書，依其程式及意旨得認作公文書者，推定為真正。公文書之真偽有可疑
      者，法院得請作成名義之機關或公務員陳述其真偽。民事訴訟法第三百五十五
      條定有明文。被告固不爭執事故處理登記簿惟其所簽名，惟辯稱事故處理紀錄
      簿上肇事經過欄為員警嗣後所製作，應以警訊筆錄為準等語。經本院傳訊製作
      事故處理登記簿之員警林國樑到庭證稱，其經通知前往事故現場時，系爭自小
      貨車為熄火狀態且無法發動，嗣後並由其幫忙將系爭自小貨車推離事故現場至
      橋下之修理場，事故處理紀錄簿係其在事故現場製作交由被告看過後簽名，其
      在事故現場當時有問被告為何發生車禍，被告先告知因系爭自小貨車較老舊有
      些狀況，被告欲停車至路邊檢查時即遭原告駕系爭機車自後方追撞，第二次再
      製作筆錄時，被告則稱因系爭自小貨車車輛老舊所以在右邊慢車道行駛等語明
      確（見本院九十二年十二月五日言詞辯論筆錄）。且觀之事故處理紀錄簿關於
      被告自述肇事經過之記載，與被告嗣後於九十一年十月二十八日所為警詢筆錄
      之記載，除就被告欲路邊停車檢查部分於第二次警詢筆錄並無記載外，其餘部
      分之陳述大致相同，而依現場圖及現場照片所示，被告當時係準備路邊停車時
      發生事故，故應以被告於事故現場就事故處理登記簿上所記載之第一次陳述為
      可採，其嗣後於第二次警詢筆錄所為陳述顯係迴避之詞。此外，被告復未能舉
      證證明事故處理紀錄簿就肇事經過之記載係遭他人偽填，被告所辯並無足採。
（四）另被告辯稱原告於九十一年五月八日即請人看護，足徵於九十一年十月二十一
      日原告精神狀況已不適於駕系爭機車等語。惟查，本件原告於起訴狀固記載自
      九十一年五月八日起至同年十二月十日須請專人看護，共計七萬七千元等語，
      惟依原告所提證物之看護費用收據所示，原告係自九十一年十一月五日八時起
      至同年十二月十日八時止僱請本國看護鄒蓮雲，共計給付看護費用七萬七千元
      ，而依原告主張本國看護費用每日二千二百元計算，三十五日看護期間所須支
      付費用亦為七萬七千元（計算式： 2200x35=77000），如自九十一年五月八日
      起計算，則其日數為二百十八日，費用達四十七萬九千六百元（計算式：2200
      x218=479600 ），足徵原告起訴狀所為自九十一年五月八日僱用看護之記載應
      屬誤載，原告嗣後向本院所為更正亦屬有據，是被告以此主張原告自九十一年
      五月八日即須他人照護等語，顯屬誤會，被告復未舉證證明原告於事故發生當
      日精神狀況有何不適於騎車之情形，其所辯係原告精神狀況不適於騎車致發生
      本件車禍等語，尚無足採。從而，本件被告於不得臨時停車處所，未顯示警示
      燈光且未讓直行車先行及注意安全距離即行變換車道準備臨時停車，造成原告
      閃避不及自後追撞而受有上開傷害，被告就本件車禍事故之發生顯有過失，且
      與原告所受傷害有因果關係，是原告主張被告因過失造成本件車禍事故發生，
      導致原告受有前揭傷害等情，堪予採信，被告所辯，不足憑採。
四、按因故意或過失，不法侵害他人之權利者，負損害賠償責任。次按不法侵害他人
    之身體、健康者，被害人雖非財產上之損害，亦得請求賠償相當之金額。民法第
    一百八十四條第一項前段及第一百九十五條第一項分別定有明文。本件被告駕駛
    系爭自小貨車因過失行為而致原告受有傷害，參酌前開法條規定，被告自應負損
    害賠償責任。茲就原告請求項目及金額分述如后：
（一）醫療費用部分：原告主張因本件車禍事故受傷，分別至豐原醫院及童綜合醫院
      診治，支出醫療及住院費用共計為一萬七千七百二十一元等語，業據原告提出
      醫療費用收據九份為證，且為被告所不爭執，是原告請求此部分之費用，應予
      准許。
（二）增加生活上之支出：原告主張自豐原醫院轉送童綜合醫院支出救護車費用一千
      元；又原告因本件車禍事故所受傷害，須購買醫療及生活用品費用共計四千零
      四十四元，合計五千零四十四元等語。已據原告提出醫療用品收據四份及救護
      車費用收據一份，且為被告所不爭執，原告此部分之請求，亦應准許。
（三）看護費用：原告主張因本件車禍事故受傷自九十一年十一月五日至九十二年一
      月二十九日止住院及治療期間，僱用本國籍看護，以每日二千二百元計算八十
      五天之看護費用為十八萬七千元；另原告上開傷害已造成其無法自理日常生活
      而須二十四小人專人看護，而原告為二十六年十二月十日出生，於九十二年一
      月十九日起僱用外籍看護時為六十五歲二月，依九十年度臺灣省簡易生命表所
      示，原告尚有平均餘命十四點二四年，又僱用外籍看護費用為每月二萬零七百
      二十二元，自九十二年一月三十日起，以十四年計算此部分之看護費用為二百
      六十九萬零八百三十六元，請求看護費用為二百八十七萬七千八百三十六元等
      語。被告就看護費用計算標準本國看護每天二千二百元，外籍看護每月二萬零
      七百二十二元並不爭執，惟辯稱原告復原狀況良好，並無須要請外籍看護，且
      僱請本國看護之日數過多等語。經查，原告因本件車禍事故受有頭部外傷性雙
      側顱內出血之傷害，經送醫治療後，於九十一年十月三十日起至九十二年一月
      二十九日止，仍在童綜合醫院住院治療，住院時原告四肢行動不便，出院時原
      告之意識不清，並有語言及記憶障礙，須他人長期照顧生活等情。業據原告提
      出診斷證明書一份為證，且經本院向童綜合醫院函查結果，原告因車禍事故受
      有左側顱骨缺損，並造成意識不清、語言與記憶障礙，須輪椅輔助移動及他人
      二十四小時照顧日常生活等情，亦有童綜合醫院九十二年二月十八日九二童醫
      字第一一七號函在卷足憑，足證原告確無法自理日常生活，被告雖提出照片一
      張，辯稱原告得自行行走且能自行向護士表示身體狀況，並無須他人照護等語
      ，惟依上開醫院覆函所示，原告確有因頭部受損而致意識不清、語言與記憶障
      礙等情，且能表達身體不適，亦與原告能否自理日常生活無涉，且依被告所提
      出之照片所示，原告行走仍須使用拐杖，亦徵原告並無法自行正常行走，況原
      告因本件車禍事故所受傷害而有記憶障礙，亦須他人專責照護以避免發生如走
      失等其他意外之情形，是被告所辯無須他人看護等情，並無足採。原告主張因
      本件車禍事故受有上開傷害而無法自理日常生活，而須僱請專人看護等情，應
      堪採信。復查，原告係二十六年十二月十日出生，於九十二年一月十九日時為
      六十五歲一月十日，依九十年度臺灣省簡易生命表所示，原告尚有平均餘命十
      四點二四年，原告僅依十四年計算請求外籍看護費用自屬有據，按此計算原告
      因本件車禍事故所受傷害須支出外籍看護費用依霍夫曼式扣除中間利息（第一
      年不扣除）後，得請求之外籍看護費用應為二百六十九萬零八百三十六元（計
      算式：20722x12x10.0000000=0000000，元以下四捨五入，下同）；又本件原
      告於九十二年一月十九日起即僱請外籍看護，是九十二年一月十九日起至同年
      月二十九日止共計十一日，即無再另行僱請本國籍看護之必要，且本國籍看護
      係以每日計算看護費用，亦無約定期間之情形，是原告請求本國籍看護之費用
      應計算自九十一年十一月五日起至九十二年一月十八日止共計七十五日，據此
      計算原告得請求支出之本國籍看護費用為十六萬五千元（計算式：2200x75=16
      5000），是原告請求此部分看護費用合計二百八十五萬五千八百三十六元（計
      算式：0000000+165000=0000000），應予准許，逾此部分請求，尚屬無據，不
      應准許。
（四）慰撫金部分：原告因本件車禍受有上開傷害，造成行動不便，經治療後仍有肢
      體顯著機能障礙、語言及記憶障礙等症狀，精神上受有痛苦，自不待言，則原
      告得請求被告賠償非財產上之損害，應無疑義，惟其人格權所受侵害及精神痛
      苦之程度，既無任何客觀標準可資為據，即應斟酌雙方身分地位與加害程度，
      及其他各種情形核定相當之數額（最高法院五十一年臺上字第二二三號判例參
      照）。經查，原告學歷僅學過二年漢文，稍為識字約小學程度，本件事故發生
      前為自耕農，平均每月收入二、三萬元，名下有田賦、房屋及股票等財產；被
      告警校畢業、七十六年巡佐退休，名下有存款及系爭自小貨車等情，業據兩造
      各自陳明，且有本院依職權向財政部臺灣省中區國稅局函查兩造之所得資料及
      財產歸戶資料在卷足憑，本院審酌上開兩造財產所得、學歷及本件車禍事故肇
      事等一切情況，認原告請求之慰撫金以八十萬元為適當，應予准許，逾此部分
      之請求，不應准許。
五、綜上所述，原告本於侵權行為法律關係，得請求被告給付三百六十七萬八千六百
    零一元（計算式： 17721+5044+0000000+800000=0000000）。惟按損害之發生或
    擴大，被害人與有過失者，法院得減輕賠償金額或免除之，民法第二百十七條第
    一項定有明文。查，本件原告經血液酒測結果為三七點五五，經換算為酒精呼氣
    檢測值為○點一八八毫克，固未達道路交通管理處罰條例應處罰鍰之標準，惟喝
    酒即對駕駛人之反應有影響，且觀之系爭機車並無煞車痕跡，原告所戴之安全帽
    於事故發生時脫落等情，顯見原告亦未依規定與前車保持安全距離，致反應不及
    ，且因未能確實配戴繫緊安全帽，而造成原告頭部所受傷害加劇，是原告就本件
    車禍發生及傷害之擴大，亦與有過失，是就本件車禍事故發生之責任被告應負擔
    之過失責任比例為十分之七、原告應負過失責任比例為十分之三。據此計算被告
    應賠償原告二百五十七萬五千零二十一元（計算式：0000000x70%=0000000）。
六、末按，保險人依本法規定給付之保險金，視為加害人或被保險人損害賠償金額之
    一部分；加害人或被保險人受賠償請求時，得扣除之，強制汽車責任保險法第三
    十條定有明文。原告自承已受領強制汽車責任保險給付九十七萬九千七百七十元
    （見原告言詞辯論意旨狀），揭諸前開法律規定，原告請求被告賠償之金額，自
    應扣除上開金額，據此計算原告尚得向被告請求給付一百五十九萬五千二百五十
    一元（計算式：0000000-000000=0000000）。
七、從而，原告依侵權行為損害賠償之法律關係請求被告給付一百五十九萬五千二百
    五十一元及自起訴狀繕本送達之翌日即九十二年一月二十三日起至清償日止，按
    年息百分之五計算之利息，為有理由，應予准許，逾此部分之請求，為無理由，
    應予駁回。
八、兩造分別陳明願供擔保，聲請宣告假執行或免為假執行，經核原告勝訴部分，合
    於法律規定，爰分別酌定相當之擔保金額宣告之；原告其餘假執行之聲請，因訴
    之駁回而失所依據，不予准許。
九、本件事證已臻明確，兩造其餘攻擊防禦方法及舉證，核與本件判決結果無影響，
    爰不逐一論述，附此敘明。
據上論結，本件原告之訴，為一部有理由，一部無理由，並依民事訴訟法第七十九條
、第三百九十條第二項、第三百九十二條，判決如主文。
中      華      民      國    九十二    年     十二     月     十九     日
                                    臺灣臺中地方法院民事第四庭
~B    審判長法  官  張恩賜
~B          法  官  許秀芬
~B          法  官  戴博誠
右為正本，係照原本作成。
如對本判決上訴，須於判決送達後廿日內向本院提出上訴狀
中      華      民      國    九十二    年     十二     月     十九     日
~B      法院書記官  蔡秀珍


司法院資訊處製作；財團法人民間司法改革基金會備份。
